臺灣高等法院臺中分院民事判決　九十二年度上字第三九一號
　　　上訴人即附
　　　帶被上訴人　乙○○
　　　附帶上訴人　丁○○
　　　上　訴　人　丙○○
　　　附帶上訴人　甲○○
　　　附帶上訴人　戊○○
右當事人間損害賠償事件，上訴人對於中華民國九十二年八月二十九日臺灣臺中地方
法院九十二年度重訴字第四九六號第一審判決提起上訴；被上訴人等提起附帶上訴，
本院於九十三年三月十七日言詞辯論終結，判決如左：
      主      文
原判決關於命上訴人給付被上訴人戊○○超過新台幣拾壹萬伍仟陸佰捌拾肆元本息
部分及該部分假執行之宣告、給付被上訴人丙○○及丁○○部分暨訴訟費用之裁判均
廢棄。
右廢棄部分，被上訴人戊○○、丙○○及丁○○在第一審之訴及假執行之聲請均駁回
。
其餘上訴駁回。
上訴人應再給付被上訴人甲○○新台幣玖萬柒仟伍佰拾肆元及自民國九十二年二月
廿七日起至清償日止，按年息百分之五計算之利息。
戊○○、丁○○、丙○○附帶上訴及甲○○其餘附帶上訴駁回。
第一、二審訴訟費用由被上訴人甲○○負擔十分之一，被上訴人戊○○、丙○○及丁
○○各負擔十分之二，餘由上訴人負擔；附帶上訴訴訟費用由被上訴人甲○○及上訴
人乙○○各負擔十分之一，餘由丙○○及丁○○共同負擔。
      事實及理由
一、被上訴人即附帶上訴人（以下稱被上訴人）於原審起訴主張：上訴人即附帶被上
    訴人（以下稱上訴人）於民國九十一年五月二日下午三時五十分許，騎乘車牌號
    碼ＪＱＪ－七三五號重機車，沿台中市○○區○○路，由旅順路往河北二街方向
    行駛，行經崇德二路與河北路號誌故障之交岔路口時，本應注意車輛行駛至號誌
    故障而無交通警察指揮之交岔路口，同為支線道者，左方車應暫停讓右方車先行
    ，且依當時情形，又無不能注意之情形，竟疏於注意及此，未讓右方車先行，貿
    然直行，適被害人王心怡騎乘車牌號碼ＶＰＮ－二八九號輕型機車，沿崇德二路
    ，由崇德路往梅川東路方向直行，於行經崇德二路與河北路口時，見上訴人騎機
    車而來，因閃避不及，致被害人王心怡機車車頭與上訴人機車右側腳踏板發生碰
    撞，被害人王心怡因而人車倒地，致受有頭部外傷、顱內出血併腦挫傷之傷害，
    經送醫急救，延至同年五月四日晚上八時五分不治死亡，被上訴人丙○○為被害
　　人王心怡之夫，受有醫療費用新台幣（以下同）九千二百三十三元支出、殯葬費
　　用支出六十七萬一千七百二十元（上訴人業已給付二十五萬元）、精神慰藉金一
　　百五十萬元之損害；被上訴人丁○○為被害人王心怡之女，受有扶養費用九十六
　　萬七千六百九十三元及精神慰藉金一百五十萬元之損害；被上訴人甲○○為被害
　　人王心怡之父，受有扶養費一百零四萬四千五百八十九元及精神慰藉金一百五十
　　萬元之損害；被上訴人戊○○為被害人王心怡之母，受有扶養費用一百十八萬七
　　千三百四十三元及精神慰藉金一百五十萬元之損害；為此依侵權行為之法律關係
　　，求為命上訴人應給付被上訴人丁○○二百四十六萬七千六百九十三元、被上訴
　　人丙○○二百一十八萬九百五十三元、被上訴人甲○○二百五十四萬四千五百八
　　十九元，被上訴人戊○○二百六十八萬七千三百四十三元，及均自起訴狀繕本送
　　達上訴人之日起至清償日止，按年息百分之五計算之利息暨供擔保以宣告假執行
　　之判決。原審判決上訴人應給付被上訴人丁○○新台幣柒拾貳萬貳仟伍佰陸拾伍
　　元，被上訴人丙○○貳拾陸萬壹仟壹佰肆拾玖元，被上訴人甲○○拾陸萬陸仟陸
　　佰陸拾柒元，被上訴人戊○○肆拾陸萬肆仟零柒拾捌元，及均自民國九十二年二
　　月二十七日起至清償日止，按年息百分之五計算之利息；而駁回被上訴人其餘之
　　訴；兩造各就其敗訴部分分別提起上訴、附帶上訴，被上訴人對於上訴答辯聲明
　　為：上訴駁回；被上訴人附帶上訴及擴張聲明為：(一)原判決關於駁回被上訴人後
　　開第二項之請求及負擔該部分訴訟費用，暨假執行之判決均廢棄；(二)上訴人應再
　　給付被上訴人丁○○五十一萬五千一百二十二元整；給付被上訴人丙○○九十四
　　萬五千二百八十四元整；給付被上訴人甲○○四十三萬二千零三十九元整；給付
　　被上訴人戊○○二十三萬二千零三十九元整及均自民國九十二年二月二十七日起
　　至清償日止，按年息百分之五計算之利息。(三)本判決第二項超過五十萬元者，願
　　供擔保請求宣告假執行；未逾五十萬元者，請依職權宣告假執行。
二、上訴人對於本院刑事判決及被上訴人支出醫療費用不爭執，惟以：關於喪葬費用
    部分，伊已先給付二十五萬元給被上訴人，且被上訴人請求之喪葬費、慰撫金金
　　額均過高，被上訴人之請求應扣除強制保險所已經領取之一百四十萬元等語置辯
　　。原審為前所述之判決，上訴人提起上訴，聲明為：(一)原判決不利於上訴人部分
　　廢棄；(二)右廢棄部分，被上訴人在第一審之訴駁回。對於被上訴人附帶上訴答辯
　　聲明為：附帶上訴駁回。
三、被上訴人主張上訴人於民國九十一年五月二日下午三時五十分許，騎乘車牌號碼
    ＪＱＪ－七三五號重機車，沿台中市○○區○○路，由旅順路往河北二街方向行
    駛，行經崇德二路與河北路號誌故障之交岔路口時，本應注意車輛行駛至號誌故
    障而無交通警察指揮之交岔路口，同為支線道者，左方車應暫停讓右方車先行，
    且依當時情形，又無不能注意之情形，竟疏於注意及此，未讓右方車先行，貿然
    直行，適被害人王心怡騎乘車牌號碼ＶＰＮ－二八九號輕型機車，沿崇德二路，
    由崇德路往梅川東路方向直行，於行經崇德二路與河北路口時，見上訴人騎機車
    而來，因閃避不及，致被害人王心怡機車車頭與上訴人機車右側腳踏板發生碰撞
    ，被害人王心怡因而人車倒地，致受有頭部外傷、顱內出血併腦挫傷之傷害，經
    送醫急救，延至同年五月四日晚上八時五分不治死亡之事實，為上訴人所不爭執
    ，復經本院調取本院九十二年度交上易字第一○三七號刑卷宗核閱無訛堪信為真
    實。按車輛行駛至無號誌或號誌故障之交岔路口，未劃分幹、支線或同為幹線或
    支線道者，左方車應暫停讓右方車先行，道路交通安全規則第一百零二條第一項
    第二款定有明文；上訴人行經上開號誌故障之交岔路口時，應注意於此，且依當
    時情形，又無不能注意之情形，竟疏於注意及此，以致肇事，可證上訴人駕車顯
    有過失；即臺灣省台中市區車輛行車事故鑑定委員會及台灣省車輛行車事故覆議
    鑑定委員會均同此認定，有各該委員會鑑定意見書及函在刑事卷可佐；被害人既
    因本件車禍顱骨出血致死，則上訴人過失駕車肇事行為，與被害人之死亡結果間
    ，自具有相當因果關係，被上訴人主張上訴人過失侵權行為，堪信為真實。
四、按汽車、機車或其他非依軌道行駛之動力車輛，在使用中加損害於他人者，駕駛
    人應賠償因此所生之損害；又不法侵害他人致死者，對於支出醫療及增加生活上
    需要之費用或殯葬費之人，亦應負損害賠償責任，被害人對於第三人負有法定扶
    養義務者，加害人對於該第三人亦應負損害賠償責任。不法侵害他人致死者，被
    害人之父、母、子、女及配偶，雖非財產上之損害，亦得請求賠償相當之金額，
    民法第一百九十一條之二前段、第一百九十二條第一項、第二項、第一百九十四
    條分別定有明文。被上訴人丙○○、丁○○、甲○○、戊○○分別為被害人王心
    怡之夫、女、父、母，有戶籍謄本在卷可憑。上訴人既騎乘機車致被害人死亡，
    自應賠償因被害人死亡所生之損害。玆將上訴人應負之損害賠償額審酌如下：
    (一)被上訴人丙○○醫療費用及殯葬費用部分：
    (1)醫療費用：被害人王心怡因本件車禍受有頭部外傷、顱內出血併腦挫傷之傷害
      ，經送中國醫藥學院附設醫院診治，延至九十一年五月四日死亡，期間被上訴
      人丙○○計支出醫療費用共九千二百三十三元等情，業據其提出醫療費用收據
      在卷為證，並為上訴人所不爭執，自堪信真實，則被上訴人丙○○自得請求上
      訴人如數賠償。
    (2)殯葬費用：按喪葬費之請求，應以實際支出且屬必要之殯葬費用為限（最高法
      院八十四年度台上字第二二三八號判決參照），此等費用是否必要，應斟酌當
      地喪禮習俗及宗教上之儀式定之，如死者家屬依習俗，請法師為死亡者誦經超
      度，目前已成為葬禮告別式中所常見，如近年發生之大陸「千島湖船難」、「
      名古屋空難」皆見法師為亡者誦經祈福，甚至舉行誦經法會，此項儀式既已為
      葬禮所常見，已成社會習俗，其支出自為必要之殯葬費用。又花山式堂係葬禮
      中搭蓋作為擺設靈堂、鮮花，做為告別式場用。此部分支出亦屬必要之殯葬費
      用（最高法院八十四年度台上字第一六二六號判決、二七三一號判決參照）。
      被害人王心怡因本件車禍死亡，被上訴人丙○○支出六十七萬一千七百二十元
　　　之殯葬費，業據提出殯葬費收據為證，復為上訴人不爭執真正，其中包括遺體
　　　處理等各項費用、靈堂佈置費七萬二千元、靈堂換花八千元、靈車二萬五千元
　　　、棺木一萬八千元、功德法事四萬二千元、功德壇內用品四千八百元、出殯師
　　　父一萬元、抬工七千二百元、納骨塔九萬元、進塔師父誦經五千元，早晚誦經
　　　師父一萬四千元、布幔一萬元及孝子聯一千五百元（均佈置靈堂用）、送終樂
　　　隊一組二萬四千元、唸佛車八千元、引魂師父二千元、引魂車一千二百元及其
　　　他費用，核屬必要之殯葬費用，應予准許。至於其中首飾一千元、靈屋、金山
　　　銀山、金童玉女六千元、腳尾經師父一千二百元、地理師擇日三千六百元、皮
　　　箱一千四百元、家祭牲禮祭品一千二百元、大鼓陣五千元、電子琴孝女五千元
　　　、國樂一萬二千元、進塔祭品六百元、工人香煙毛巾四千四百一十元、工人餐
　　　點費三千七百八十元、小費二千六百元、代用飾品八百元、毛巾八千八百四十
　　　元、禮盒七千五百元、禮簿一百元、簽名簿一百元、簽字筆二百元、蒸餾水杯
　　　水一千元、水果祭品三百元、交通車五千元、唸佛車八千元、拜飯二千六百元
　　　、引魂幡二百元、作七祭品八千四百元、排樓八千元、罐頭山七千五百元、尺
　　　香五百元、貢香一千二百元、斗焟一千二百元、四方金八百元、蓮花紙六百元
　　　、賓士禮車二萬五千元、往死城五百元、打往死師父三千六百元、送山師父車
　　　六百元、靈堂換花二次八千元等項目，或為答禮之用，或與前揭應予准許之部
　　　分性質重複，並非必要，均無從准許；另被上訴人丙○○提出之宏昇葬儀服務
　　　明細表內小靈堂佈置一萬元，壽衣六千元，於其提出之台中市殯葬管理所使用
　　　規費收據及全鴻禮儀社發票內，已有相同之項目，顯屬重複請求，應予刪除；
　　　又被上訴人提出之台中市殯葬管理所使用規費火葬費八千元，其中申請使用人
　　　為訴外人李榮霖，並非被上訴人丙○○，且前述宏昇葬儀服務明細表內已有火
　　　葬費用八千元，自難認為其支出之憑據。是以被上訴人丙○○得請求之喪葬費
　　　，於共計四十七萬三千一百九十元內之部分，應予准許，逾此部分之請求，應
　　　予駁回。被上訴人就原審判決駁回之其中「進塔師父誦經」五千元、早晚誦經
　　　師父一萬四千元、布幔一萬元、送終樂隊一組二萬四千元、孝子聯一千五百元
　　　、唸佛車八千元、引魂師父二千元、引魂車一千二百元，合計為六萬五千七百
　　　元部分，提起附帶上訴核無不合，應予准許。
    (3)扶養費用（訴之擴張）：被上訴人丙○○以其民國六十三年一月二十三日生，
      雖有謀生能力，但依民法第一千一百十六條之一、第一千一百十七條第二項，
      不適用無謀生能力之規定，而有受被害人王心怡扶養之權利。被上訴人丙○○
      於王心怡死亡時為二十九歲，依九十一年台灣地區簡易生命表，以平均壽命四
      十五年為受扶養年限，爰依八十九年度綜合所得稅扶養親屬寬減額每人每年七
      萬四千元，並依霍夫曼計算法扣除九分之五中間利息後，一次可得請求之扶養
　　　費為七十二萬四千零十四元，乃擴張請求上訴人增加給付等情，惟被上訴人丙
　　　○○既為民國六十三年一月二十三日出生，年富力壯，自陳有謀生能力，又有
　　　能力駕駛二部車輛（見原審卷十八頁），可見其經濟情形良好，況被上訴人亦
　　　自承被害人王心怡生前擔任遊藝場會計，月薪一萬八千元，依民法第一千一百
　　　十九條規定，扶養之程度，應按受扶養權利者之需要、與負扶養義務者之經濟
　　　能力及身分定之；則負扶養義務者之被害人王心怡其本身經濟能力不佳，其供
　　　其自己生活外，本院准其依同法第一千一百十六條規定先扶養其尊親屬時（如
　　　下所述），亦無能力再扶養其配偶，是以被上訴人丙○○此部分之擴張請求為
　　　無理由。
    (二)被上訴人丁○○扶養費用部分：被上訴人丁○○為民國九十年三月七日出生，
      有戶籍謄本附卷可按，其於王心怡死亡即九十一年五月四日死亡時，年方一歲
      約二個月，至被上訴人丁○○成年止，尚有十八年約十個月。被上訴人丁○○
      請求扶養期間以十八年計算，依八十九年度所得稅扶養親屬寬減額為每年七萬
      四千元為標準，按霍夫曼計算方式扣除中間利息後，為九十六萬七千六百九十
      三元（13.076933 ×74000=967693，小數點以下四捨五入，下同），固屬有據
      。惟依民法第一千一百十五條規定，被上訴人丁○○除以被害人王心怡為扶養
      義務人外，尚有其父即被上訴人丙○○為其扶養義務人，與被害人王心怡各對
      被上訴人丁○○負二分之一之扶養義務，則被上訴人丙○○之扶養義務，並無
      由上訴人負擔之理，是以被上訴人丁○○得向上訴人請求之扶養費用，應為上
      開數額之二分之一，即四十八萬三千八百四十七元（967693÷2=483847）。被
      上訴人丁○○固以其係民國九十年三月七日出生，於王心怡死亡之九十一年五
      月四日死亡時，年方一歲又二個月，係在襁褓中，由其父親丙○○料理不能勝
      任，在丁○○四歲以前尚需三年之襁褓費用，以每月一萬元減半請求，共需襁
      褓費為十八萬元，又丁○○自高中至大學合計七年之教育費用，絕非依綜合所
      得稅扶養親屬之寬減額或免稅額為計算基礎之扶養費可資支應，每月最低以五
      千元計算，七年合計為四十二萬元，合計為六十萬元，按霍夫曼計算方式扣除
      中間利息十九年為三十萬七千六百八十元，除以二分之一，而擴張請求十五萬
      三千八百四十元云云，惟扶養費應包括被扶養人教育、養育等一切生活費用在
　　　內，除有特殊情事如罹患疾病者，殊無在得請求之扶養費用外，另以其他名目
　　　請求扶養費用之理，況被上訴人亦自承被害人王心怡生前擔任遊藝場會計，月
　　　薪一萬八千元，同樣依前述，其本身經濟能力不佳，本院既准予上開扶養費之
　　　請求，亦無能力再為支出襁褓與教育費用，是以被上訴人丁○○之附帶上訴為
　　　無理由。
    (三)被上訴人甲○○之扶養費用部分：被害人對於第三人負有法定扶養義務者，加
      害人對於該第三人亦應負損害賠償責任，固如前述，惟民法第一千一百十七條
      第一項規定，受扶養權利者，以不能維持生活而無謀生能力者為限。而同條第
      二項規定：前項無謀生能力之限制，於直系血親尊親屬不適用之。即直系血親
      尊親屬受扶養者，仍須以不能維持生活者為限。經查被上訴人甲○○目前從事
      裝潢業，應客戶之委託施作等情，亦為其所自認，而其名下有土地一筆、房屋
      及地下室各一棟、車輛一輛等，有財政部臺灣省中區國稅局大屯稽徵所歸戶財
      產查詢清單一紙在卷可按，依其收入及擁有之財產，在其年滿六十歲之前，堪
      認尚能維持生活，自無受其女即被害人王心怡扶養之權利，否則其在原審豈會
      如此之請求；嗣上訴人提起上訴後，被上訴人甲○○以其雖有裝潢業能力，但
      近年來景氣低迷，民間經濟蕭條，現失業閒賦在家，所有不動產屬受配國民住
      宅，房屋面積僅六四．六六平方公尺，並設定國宅長期貸款金額為一百四十八
      萬元，長期分期繳納本息每月負擔八千餘元，至九十二年十二月止，尚欠七十
      八萬一千餘元之長期債務。又所謂車輛，係一九九一年出廠已十餘年之老舊車
      ，並無價值，僅供出入交通之用，無可以維持生活，乃附帶上訴請求按八十九
      年所得稅扶養親屬寬減額一年七萬四千元計算，扣除依霍夫曼式計算之利息，
      並依配偶戊○○、子王文昭二人、死者王心怡共同分擔義務，上訴人賠償扶養
      費為三十四萬八千一百九十六元等情，業據其提出里長證明書、財產清單，土
      地、建物登記簿謄本及平面地籍圖謄本、銀行繳納本息帳單與行車執照等影本
      為證，並為上訴人所不爭執真正，自堪信為真實。是以近年來景氣低迷，民間
      經濟蕭條，被上訴人甲○○既失業閒賦在家，屆滿六十歲退休年齡，其平均餘
      命尚有十八．七六歲，依霍夫曼計算法（第一年不扣除中間利息），其計算式
      為：[74000×13. 00000000（此為應受扶養18年之霍夫曼係數）+ 74000×0.7
　　　6×（13.00000000-00.00000000）]除以 3（受扶養人數） =332431 （小數點
　　　以下四捨五入），所得請求數額為三十三萬二千四百三十一元，在此數額內之
　　　請求，為有理由應予准許，逾此數額之請求，非有理由，應予駁回。
    (四)被上訴人戊○○之扶養費用部分：被上訴人戊○○自認從事臨時清潔工作，惟
      其名下並無任何財產，於民國九十年、九十一年均無所得稅申報，有財政部臺
      灣省中區國稅局大屯稽徵所歸戶財產查詢清單及所得稅稅籍資料清單等在卷可
      按，是原告戊○○雖有部分謀生能力，惟其無自己之財產足以維持生活，應認
      其有受被害人王心怡扶養之權利。被上訴人戊○○出生於四十六年九月二十五
      日，於王心怡死亡即九十一年五月四日死亡時，約為四十四歲餘，有戶籍謄本
      可稽。依九十年台灣地區簡易生命表計算，平均餘命為三十五．一七年，被上
      訴人戊○○以扶養之年限為二四．○三年計算，自可准許。然被上訴人戊○○
      除死者王心怡外，尚有夫即被上訴人甲○○、子王文昭（七十二年一月三日生
      ）二人均已成年共同分擔扶養義務，故死者對被上訴人戊○○應分擔三分之一
      扶養責任。爰依八十九年度綜合所得稅扶養親屬寬減額每人每年七萬四千元，
      並依霍夫曼式計算法扣除百分之五中間利息後，被上訴人戊○○可得一次請求
　　　之扶養費為三十九萬六千一百十七元（74000×〔16.045181+(0.03×0.454545
　　　)〕×1/3 =396117），被上訴人戊○○此部分請求上訴人賠償，自應准許，逾
　　　此部分之請求，應予駁回。
    (五)被上訴人四人精神慰藉金部分：被上訴人甲○○國中畢業，從事裝潢業，現年
      四十七歲，有不動產三筆，車輛一輛，被上訴人戊○○係高職畢業，現年四十
      五歲，無不動產及車輛，二位子女中痛失其中一女，白髮人送黑髮人，精神上
      受有相當痛苦；被上訴人丙○○高中畢業，並有車輛二輛，現年二十九歲，與
      被害人結婚一年餘，有其戶籍謄本及財產查詢清單附卷可按，原本幸福家庭毀
      於一旦，年輕喪妻情何以堪，被上訴人丁○○年僅一歲餘即痛失其母，往後成
      長無慈母依靠，精神痛苦可想而知，上訴人有土地房屋各一筆，小學畢業，惟
      年已近七旬，本院斟酌實際情況，及兩造之身分、地位、經濟狀況、被上訴人
      等人所受精神痛苦等一切情況，認被上訴人甲○○請求二十五萬元，被上訴人
      戊○○請求三十萬元，被上訴人丙○○請求五十萬元，被上訴人丁○○請求六
      十萬元為適當，此部分之請求，應予准許。逾此部分之請求，不應准許。被上
      訴人丙○○提起附帶上訴，請求上訴人再行給付十五萬元，應予准許。
    (六)綜上所述，被上訴人等依侵權行為法則，被上訴人丙○○得請求上訴人賠償九
      十八萬二千四百三十二元（9233+473199+500000），被上訴人丁○○得請求上
      訴人賠償一百零八萬三千八百四十七元（483847+600000） ，被上訴人甲○○
　　　得請求上訴人賠償五十八萬二千四百三十一元（332431+250000） ，被上訴人
　　　戊○○得請求上訴人賠償六十九萬六千一百十七元（396117+300000）。
五、按損害之發生或擴大，被害人與有過失者，法院得減輕賠償金額，民法第二百十
    七條第一項定有明文。按車輛行駛至無號誌或號誌故障而無交通警察指揮之交岔
    路口，未劃分幹、支線或同為幹線道或支線道者，左方車應暫停讓右方車先行，
    道路交通安全規則第一百零二條第一項第二款定有明文；上訴人駕車自應注意上
    述道路交通安全規則之規定，且依當時狀況，路面無障礙，又非不能注意，竟疏
    不注意為之，以致肇事，致人受傷死亡，上訴人雖有過失，惟被害人王心怡騎乘
    機車，沿崇德二路，由崇德路往梅川東路方向直行，亦疏未注意減速慢行，於行
    經崇德二路與河北路口時，見上訴人騎乘機車而來，因閃避不及，發生碰撞人車
    倒地受傷致死，上訴人於肇事時未讓右方車先行，應為肇事主因；被害人王心怡
    騎乘機車行經無號誌交岔路口，未減速慢行為肇事次因等情，業據台灣台中地方
    法院檢察署檢察官（原審誤為該院刑事庭）送請台灣省台中市區車輛行車事故委
    員會鑑定結果，同此認定，有該委員會九十一年八月二十九日中市鑑字第九一０
    六一七號鑑定意見書附於偵查卷足憑，嗣再送台灣省車輛行車事故覆議鑑定委員
    會覆議結果，亦同意原鑑定意見，有該委員會九十二年一月七日府覆議字第九一
    二七○二函在刑事卷可佐（見台灣台中地方法院九十一年度交易字第五二六號卷
    二二頁），足見被害人王心怡對本件車禍之發生亦有疏未減速慢行之與有過失，
    被上訴人以肇事現場圖與現場照片顯示被害人車始終行駛在其應遵行之車道，而
    上訴人車竟偏離其遵行車道，超越左邊中心線至被害人王心怡車之車道上，致王
    心怡閃避不及而碰撞。肇事地點係在河北路上訴人車之來車道與被害人車過中心
    線之遵行道上。足可證明上訴人越過中心線，再被害人車在碰撞點上，及時煞車
　　，因而只有煞地點而已，已作隨時停車之措施，符合交通規則第九十三條之規定
　　；但上訴人在碰撞點則留有二十單位之煞車痕，益可證明上訴人車不但未減速慢
　　行且有超速，故未減速慢行之過失責任全在上訴人，而被害人王心怡並無過失責
　　任云云，惟據現場圖顯示，在靠近崇德二路與河北路口北方即梅川東路之快、慢
　　車道線間留有一○．三公尺之刮地痕跡，顯係二車撞擊位置，而上訴人之機車右
　　側腳踏板凹損，右側車身刮地擦痕，被害人王心怡機車前斜板撞痕，左側刮地
　　痕，顯然上訴人機車已經穿越過上開號誌故障而無交通警察指揮之交岔路口中心
　　，並在該快、慢車道線上為被害人王心怡之機車撞及，被害人王心怡車騎乘機車
　　行經上開無號誌交岔路口，未減速慢行，以作隨時停車之準備，違反道路交通安
　　全規則第九十三條第一項第三款之規定，甚為灼然，被上訴人抗辯被害人王心怡
　　並無過失責任，委無可採。爰審酌本件上開肇事情節，依兩造過失程度，減輕上
　　訴人賠償金額三分之一，即被上訴人丙○○得請求上訴人賠償六十五萬四千九百
　　五十五元，被上訴人丁○○得請求上訴人賠償七十二萬二千五百六十五元，被上
　　訴人甲○○得請求上訴人賠償三十八萬八千二百八十七元，被上訴人戊○○得請
　　求上訴人賠償四十六萬四千零七十八元。另上訴人已支付被上訴人丙○○喪葬費
　　用二十五萬元，自應予以扣除，故被上訴人丙○○請求上訴人賠償額為四十萬四
　　千九百五十五元。
六、又按保險人依強制汽車責任保險法規定給付之保險金，視為加害人或被保險人損
    害賠償金額之一部分；加害人或被保險人受賠償請求時，得扣除之。又死亡給付
    之受益人為受害人之繼承人，強制汽車責任保險法第三十條、第十條第二款分別
    定有明文。經查，本件王心怡死亡後，其第一順位繼承人為丙○○、丁○○二人
    ，丙○○已領取強制汽車責任保險給付一百四十萬元，業據上訴人提出憑據影本
    一紙為證，為被上訴人所不爭執，但因保險金應由受益人即王心怡之全體繼承人
    共同領取，丙○○所領取之保險金應視為代表全體繼承人而領取，已領取之強制
    汽車責任險之保險金一百四十萬元應優先由丙○○、丁○○平均分得扣除七十萬
    元，扣除後，上訴人僅需給付被上訴人丁○○二萬二千五百六十五元，被上訴人
    丙○○部分扣除後，上訴人自勿需給付，因上開法條僅規定保險金，視為加害人
    或被保險人損害賠償金額之一部分；加害人或被保險人受賠償請求時，得扣除之
    ，顯然係加害人在被請求賠償時，在保險金數額內免責，則七十萬元扣除四十萬
    四千九百五十五元後，尚餘二十九萬五千零四十五元，再扣除繼承人之丁○○之
    二萬二千五百六十五元，上訴人亦不需給付被上訴人丁○○，其餘額二十七萬二
    千四百八十元，本院認按准許被上訴人甲○○得請求之數額三十八萬八千二百八
    十七元及被上訴人戊○○得請求之數額四十六萬四千零七十八元之比例扣除，二
    者應扣除比例數額分別為一十二萬四千零八十六元、一十四萬八千三百九十四元
    ，經扣除後，被上訴人甲○○得請求之數額為二十六萬四千二百零一元，被上訴
    人戊○○得請求之數額為三十一萬五千六百八十四元。
七、從而，被上訴人本於侵權行為之法律關係，請求上訴人損害賠償，被上訴人甲○
    ○於二十六萬四千二百零一元、被上訴人戊○○於三十一萬五千六百八十四元，
    及均自起訴狀繕本送達翌日九十二年二月二十七日起至清償日止，按週年利率百
    分之五計算之利息為有理由，應予准許。逾此部份之請求，為無理由，應予駁回
    。被上訴人丙○○、丁○○之請求，均無理由，應予駁回。原審就命上訴人給付
    被上訴人甲○○、戊○○於上開數額範圍內，核無不合，上訴論旨指摘原判決不
    當，聲明求為廢棄改判，非有理由，應予駁回。至於原審命上訴人給付上開應准
　　許外之部分及給付被上訴人丙○○、丁○○、甲○○部分，原審所為上訴人敗訴
　　之判決，於法尚有未洽，自屬不能維持。上訴論旨指摘原判決不當，求為廢棄改
　　判，非無理由，爰判決如主文所示。至於被上訴人甲○○附帶上訴部分，本院准
　　許其一部之請求，上訴人自應再給付如主文所示金額。其餘附帶上訴為無理由，
　　至被上訴人戊○○、丁○○、丙○○附帶上訴部分經扣除後，上訴人勿庸給付，
　　是以附帶上訴仍認為無理由，應併駁回其假執行之聲請。
八、本件事證已臻明確，兩造其餘攻擊防禦方法，經核於判決結果無影響，爰不再逐
    一論述。
據上論結，本件上訴，一部有理由，一部無理由，附帶上訴無理由，依民事訴訟法第
四百四十九條第一項、第四百五十條第一項第七十九條、第八十五條第一項，判決如
主文。
中　　　華　　　民　　　國　　九十三　　年　　　三　　　月　　三十一　　日
~B1民事第一庭審判長法　官　林陳松
~B2　　　　　　　　法　官　王重吉
~B3　　　　　　　　法　官　鄭金龍
右為正本係照原本作成。
上訴人不得上訴。
被上訴人上訴利益合併超過新台幣壹佰伍拾萬元始得上訴。
如對本判決上訴，須於收受判決送達後二十日內向本院提出上訴書狀，其未表明上訴
理由者，應於提出上訴後二十日內向本院提出上訴理由書(須按他造人數附具繕本)。
上訴時應提出委任律師或具有律師資格之人之委任狀；委任有律師資格者，另應附具
律師及格證書及釋明委任人與受任人有民事訴訟法第四百六十六條之一第一項但書或
第二項（詳附註）所定關係之釋明文書影本。
~B 　 　　　　　　書記官　林桂鳳
中　　　華　　　民　　　國　　九十三　　年　　　四　　　月　　　一　　　日
附註：
民事訴訟法第四百六十六條之一（第一項、第二項）
對於第二審判決上訴，上訴人應委任律師為訴訟代理人。但上訴人或其法定代理人具
有律師資格者，不在此限。
上訴人之配偶、三親等內之血親、二親等內之姻親，或上訴人為法人、中央或地方機
關時，其所屬專任人員具有律師資格並經法院認為適當者，亦得為第三審訴訟代理人
。
                                                                        Ｈ
